臺灣士林地方法院民事裁定
111年度聲再字第8號
再審聲請人  甲○○  



再審相對人  財政部國有財產署北區分署

法定代理人  乙○○  
上列當事人間請求給付土地使用補償金事件，再審聲請人對於本
院中華民國110年12月29日110年度聲再字第20號確定裁定聲請再
審，本院裁定如下：
    主  文
再審之聲請及追加之訴均駁回。
再審聲請費用（含追加之訴訴訟費用）由再審聲請人負擔。
    理  由
一、按再審之訴應於30日之不變期間內提起；前項期間，自判決
    確定時起算，判決於送達前確定者，自送達時起算；其再審
    之理由發生或知悉在後者，均自知悉時起算；民事訴訟法第
    500條第1項、第2項前段分別定有明文。又裁定已經確定，
    而有第496條第1項或第497條之情形者，得準用民事訴訟法
    第五編有關再審程序之規定，聲請再審；同法第507條亦有
    明文。查本院110年度聲再字第20號裁定（下稱原確定裁定
    ）係於民國111年1月10日送達再審聲請人，業經本院調取上
    開事件卷宗查明無訛（見110年度聲再字第20號卷第358頁送
    達證書），是再審聲請人於111年1月24日聲請再審，未逾30
    日之不變期間，合先敘明。
二、次按聲請人聲請再審，應依民事訴訟法第507條準用第501條
    第1項第4款規定表明再審理由，此為必須具備之程式。所謂
    表明再審理由，必須指明確定裁定有如何合於再審理由之具
    體情事，始為相當；倘僅泛言有何條款之再審事由，而無具
    體情事者，尚難謂已合法表明再審理由。如未表明再審理由
    ，法院無庸命其補正（最高法院110年度台聲字第3588號裁
    定意旨參照）；又當事人聲請再審，聲明係對某件裁定為再
    審，但其再審訴狀理由，指摘該確定裁定以前之再審裁判如
    何違法部分，不能認係對所聲請再審裁定之再審理由，法院
    無一一論斷之必要（最高法院86年度台聲字第172號裁定意
    旨參照）。另再審之訴實質上為前訴訟程序之再開或續行，
    惟在法院認再審之訴為有理由前，前訴訟程序尚未再開，則
    不許當事人為訴之變更、追加、擴張應受判決事項之聲明或
    提起反訴（同院104年度台上字第2057號裁定意旨參照）。
三、聲請再審意旨略以：本院108年度聲再字第9號裁定於109年5
    月7日送達予再審聲請人，再審聲請人於同年6月3日對之提
    起再審，未逾再審期間，原確定裁定以再審逾期駁回再審聲
    請，顯屬違法。且再審聲請人已發現新證據，法院應實質進
    行審酌，不應逕以程序駁回其再審之訴，乃違反司法院36年
    院解字第3444號解釋。另承審法官誤認再審聲請人未具體表
    明再審理由，且未審酌其對前確定裁判所為指摘，消極不適
    用法律，適用法規顯有錯誤，有民事訴訟法第496條第1項第
    1款、第4款、第13款，第497條之再審事由。為此，聲請再
    審且為訴之追加，並聲明：㈠原確定裁定廢棄；㈡如附表一所
    示各確定判決不利再審聲請人部分，及如附表二、附表三所
    示各確定裁定，均廢棄；㈢上開廢棄部分，再審相對人在第
    一審之訴及假執行之聲請均駁回；㈣再審相對人應給付再審
    聲請人新臺幣（下同）189,144元，及自101年10月5日起按
    年息5％計算之利息等語。
四、經查：
（一）再審聲請人自承於109年5月7日收受本院108年度聲再字第
      9號裁定，然遲至110年2月2日始具狀聲請再審，業經本院
      調取本院110年度聲再字第20號卷宗查核無誤（見前開卷
      宗第10、350頁），再審聲請人主張其已於109年6月3日聲
      請再審云云，尚無可採。
（二）按法院於訴訟繫屬後，應先審查程序事項是否符合法律規
      定，若程序事項未符合法律規定，自無從為實體之審理。
      又按再審之訴不合法者，法院應以裁定駁回之，民事訴訟
      法第502條第1項定有明文。查本件原確定裁定係以再審聲
      請人就本院108年度聲再字第9號確定裁定聲請再審，已逾
      30日不變期間，復未表明再審之理由發生或知悉在後而自
      知悉時起算是否未逾30日不變期間之證據，認其聲請為不
      合法而裁定駁回（見本院卷第113頁）。又本件再審聲請
      意旨雖泛稱原確定裁定有民事訴訟法第496條第1項第1款
      、第4款、第13款、第497條之再審事由，然核再審聲請人
      所陳，均係對前此各確定裁判所為指摘，與原確定裁定駁
      回再審聲請之理由無涉，再審聲請人亦未具體指明原確定
      裁定有何合於前開再審事由之具體情事，難認再審聲請人
      此部分之主張已合法表明再審理由，依前揭法條規定，本
      院無庸命其補正，應逕行駁回再審聲請人之聲請。
（三）至再審聲請人雖另主張如附表一、二、三所示各前案訴訟
      程序確定裁判，亦有民事訴訟法第496條第1項第1款、第4
      款、第13款、第497條規定之再審事由云云，惟再審聲請
      人主張各前確定裁判具有再審事由，並求予廢棄部分，須
      本院認再審聲請人對原確定裁定聲請再審為有理由後，始
      能進入前訴訟程序之再開或續行。而本件再審聲請人主張
      原確定裁定有前揭再審事由各節，既經本院認其聲請不合
      法，則就前訴訟程序之各確定裁判是否具有再審事由，即
      屬無從審究。又本院既認再審聲請人之聲請再審為不合法
      ，並未再開前訴訟程序，則再審聲請人為追加之訴部分，
      亦不合法，應併予駁回。
五、綜上，本件再審聲請及追加之訴均不合法，應予駁回，爰裁
    定如主文。
中　　華　　民　　國　　111 　年　　 6 　　月 　 30 　日
            民事第二庭  審判長法  官  陳章榮 
　　　　　　
　　　　　　　　　　　　  　  法  官  蘇錦秀 
　　　　　　　　　　　　　　
　　　　　　　　　　　　      法  官  邱光吾 
以上正本係照原本作成。
本件裁定不得抗告。
中　　華　　民　　國　　111 　年　　 6　　 月　  30　 日
                              書記官  唐千雅

附表一
編號 本 院 案 號  1 96年度簡上字第1號確定判決（即第一審判決為本院士林簡易庭95年度士簡字第1017號判決）  2 97年度再易字第6號確定判決 
附表二
編號 本 院 案 號 1 98年度再易字第3號確定裁定 2 102年度再易字（再審起訴狀誤載為聲再易字）第21號確定裁定 3 103年度聲再字（再審起訴狀誤載為「聲再易」字）第8 號確定裁定 4 105年度聲再字第10號確定裁定 5 107年度聲再字第3號確定裁定 6 107年度聲再字第14號確定裁定 7 108年度聲再字第4號確定裁定 8 108年度再易字第6號確定裁定 9 108年度聲再字第3號確定裁定 10 108年度聲再字第9號確定裁定 11 108年度聲再字第12號確定裁定 12 109年度再易字第13號確定裁定 13 109年度聲再字第8號確定裁定 14 109年度聲再字第13號確定裁定 15 110年度聲再字第3號確定裁定 16 110年度聲再字第5號確定裁定 17 110年度聲再字第23號確定裁定 
附表三
編號 本 院 案 號 1 110年度聲再字第30號確定裁定 2 110年度聲再字第22號確定裁定 3 110年度再易字第25號確定裁定 4 110年度聲再字第24號確定裁定 5 110年度聲再字第29號確定裁定 6 110年度聲再字第27號確定裁定 7 110年度聲再字第21號確定裁定